【裁判字號】    92,易,51
【裁判日期】    920129
【裁判案由】    偽造文書
【裁判全文】
臺灣臺中地方法院刑事判決                            九十二年度易字第五一號
    公  訴  人  臺灣臺中地方法院檢察署檢察官
    被      告  丙○○  女  四.
右列被告因偽造文書案件，經檢察官提起公訴（九十一年度偵字第一六五七九號），
本院判決如左：
    主  文
丙○○行使偽造私文書，足以生損害於公眾及他人，處有期徒刑伍月，如易科罰金，
以參佰元折算壹日；緩刑貳年。
偽造「乙○○」、「丁○○」之印章各壹枚，離婚協議書上偽造「乙○○」、「丁○○」之印文、署押各壹枚，均沒收。
    事  實
一、丙○○、甲○○二人係夫妻關係，婚後二人感情不睦。丙○○基於偽造印章、印
    文及署押之概括犯意與偽造私文書、行使偽造私文書及使公務員登載不實之犯意
    ，先於民國八十八年六月間，連續利用姓名年籍均不詳之成年人，偽刻其弟乙○○與其弟媳丁○○二人之印章各一枚（未據扣案）。復於同年月二十三日，在臺
    中市○區○○○街四六巷一之一號住處，於其與甲○○所簽立之離婚協議書上，
    以乙○○、丁○○二人為見證人，連續偽蓋該二人之印文各一枚，並連續偽簽該
    二人之署押各一枚，以此方式偽造表示係乙○○、丁○○二人見證其與甲○○協
    議離婚之離婚協議書之私文書後，再協同不知情之甲○○於同日，至臺中市北區
    戶政事務所，將偽造離婚協議書之私文書，持以行使交付予該所承辦公務員，申
    請辦理其與甲○○協議離婚之戶籍登記，致使不知情且不具實質審查權之該所承
    辦公務員，將丙○○、甲○○二人係在乙○○、丁○○二人見證下，於八十八年
    六月二十三日協議離婚之不實事項，登載於職務上所掌之戶籍登記簿之公文書上
    ，足以生損害於戶政機關對戶籍登記管理之正確性與乙○○、丁○○及甲○○等
    三人。
二、案經甲○○訴由臺灣臺中地方法院檢察署檢察官偵查起訴。
    理  由
一、(1)、訊據被告丙○○對於：曾於右揭時地，先連續利用姓名年籍均不詳之成年人
    ，偽刻被害人乙○○、丁○○二人之印章各一枚，復連續偽蓋該二人之印文各一
    枚，並連續偽簽該二人之署押各一枚，以此方式，偽造上開離婚協議書之私文書
    後，再將該偽造離婚協議書之私文書，行使交付予臺中市北區戶政事務所之承辦
    公務員，申請辦理其與告訴人甲○○協議離婚之登記，致使不知情之該所承辦公
    務員，將其與告訴人二人係在被害人等見證下，於八十八年六月二十三日協議離
    婚之不實事項，登載於職務上所掌之戶籍登記簿之公文書上之事實，坦承不諱，
    核與告訴人於警詢及偵查中之指述，證人乙○○於偵查中之證述相符，並有戶籍
    謄本、離婚協議書、存證信函（均為影本）各一紙，本院九十一年度家訴字第四
    五號民事卷宗影本、臺灣高等法院臺中分院九十一年度家上字第九二號民事卷宗
    影本各一宗附卷可稽，是被告之自白應與事實相符。(2)、又被告偽造上開離婚協
    議書之私文書後，將之行使交付予臺中市北區戶政事務所之承辦公務員，致使該
    所不知情之承辦公務員，將被告與告訴人二人係在被害人等見證下，於八十八年
    六月二十三日協議離婚之不實事項，登載於職務上所掌之戶籍登記簿之公文書上
    。核其所為，已足以生損害於戶政機關對戶籍登記管理之正確性與被害人等及告
    訴人。本件事證明確，被告犯行已堪認定。
二、(1)、核被告所為，係犯刑法第二百十六條、第二百十條行使偽造私文書罪與同法
    第二百十四條使公務員登載不實罪。被告利用不知情之成年人，連續偽刻被害人
    乙○○、丁○○二人之印章各一枚，為間接正犯。又被告先後偽刻、偽蓋及偽簽
    被害人等之印章、印文及署押之行為，時間緊密，各觸犯構成要件相同之罪，均
    為連續犯，應依刑法第五十六條規定，各論以一罪，並各加重其刑。再者，被告
    連續偽造被害人等之印章、印文及署押之行為，係其偽造私文書之部分行為，均
    不另論罪。被告偽造私文書之低度行為，復為其行使偽造私文書之高度行為所吸
    收，亦不另論罪。被告所犯行使偽造私文書罪與使公務員登載不實罪間，具有方
    法、結果之牽連關係，為牽連犯，應依刑法第五十五條規定，從一重論以行使偽
    造私文書罪。至被告所犯連續偽造印章、偽造私文書及行使偽造私文書之犯行，
    固未據公訴人起訴，惟因該部分犯行與公訴人起訴之連續偽造印文、署押及使公
    務員登載不實犯行部分，分別具有實質上一罪及牽連犯之裁判上一罪之關係，而
    為起訴效力所及，本院自應併予審理。(2)、爰審酌：被告正值壯年，大學畢業，
    因一時失慮致犯本罪，其犯罪手段尚屬平和，犯罪所生危害非淺，所為已足以生
    損害於戶政機關對戶籍登記管理之正確性與被害人等及告訴人。迄今未能與告訴
    人及被害人等達成民事和解，暨犯罪後坦承犯行，態度良好等一切情狀，量處如
    主文所示之刑，並諭知易科罰金之折算標準。(3)、偽造被害人乙○○、丁○○二
    人之印章各一枚，雖未據扣案，但並無證據證明該二枚印章業已滅失，而不復存
    在；另離婚協議書上偽造被害人乙○○、丁○○二人之印文、署押各一枚，均應
    依刑法第二百十九條規定，予以宣告沒收。至偽造離婚協議書一紙，因業經被告
    行使交付予臺中市北區戶政事務所，而由該所依法收執，已非屬被告所有，自不
    得予以宣告沒收，附予敘明。(4)、末查：被告前未曾受有期徒刑以上刑之宣告，
    有臺灣臺中地方法院檢察署刑案資料查註紀錄表、臺灣高等法院被告全國前案紀
    錄表各一紙在卷可按，被告犯罪後坦承犯行，深具悔意，本院認其經此偵、審程
    序之教訓，當知所警惕，而信無再犯之虞，所宣告之刑以暫不執行為適當，併予
    宣告緩刑二年，以啟自新。
據上論斷，應依刑事訴訟法第二百九十九條第一項前段，刑法第二百十六條、第二百
十條、第二百十四條、第五十五條、第四十一條第一項前段、第七十四條第一款、第
二百十九條，罰金罰鍰提高標準條例第一條前段、第二條，判決如主文。
中      華      民      國      九十二      年      一    月    二十九  日
                                    臺灣臺中地方法院刑事第六庭
                                        法  官  唐  敏  寶
右正本證明與原本無異。
如不服本判決，應於送達後十日內向本院提出上訴狀（須附繕本），上訴於臺灣高等
法院臺中分院。
                                        書記官
中      華      民      國      九十二      年      一    月    二十九  日
附錄論罪科刑法條
刑法第二百一十六條
行使第二百十條至第二百十五條之文書者，依偽造、變造文書或登載不實事項或使登
載不實事項之規定處斷。
刑法第二百十條
偽造、變造私文書，足以生損害於公眾或他人者，處五年以下有期徒刑。
刑法第二百一十四條
明知為不實之事項，而使公務員登載於職務上所掌之公文書，足以生損害於公眾或他
人者，處三年以下有期徒刑、拘役或五百元以下罰金。


司法院資訊處製作；財團法人民間司法改革基金會備份。
